【裁判字號】    99,監宣,151
【裁判日期】    990524
【裁判案由】    聲請監護宣告等
【裁判全文】
臺灣高雄地方法院民事裁定             99年度監宣字第151號
聲  請  人  甲○○
上列聲請人聲請監護宣告事件，本院裁定如下：
    主  文
宣告丙○○○（女，民國○○年○ 月○○日生，身份證統一編號：Ｚ0
0 0000000 號）為受監護宣告之人。
選定甲○○（男，民國○○年○ 月○ 日生，身份證統一編號：Ｚ000
000000號）為受監護宣告人丙○○○之監護人。
指定乙○○（男，民國○○年○ 月○ 日生，身份證統一編號：Ｚ000
000000號）為會同開具財產清冊之人。
聲請程序費用由受監護宣告人丙○○○負擔。
    理  由
一、本件聲請意旨略以：聲請人為應受監護宣告人丙○○○之五
    子，丙○○○於民國92年6 月2 日因陳舊性腦中風，現呈意
    識不清之狀態，雖延醫診治但不見起色，近日已不能為意思
    表示或受意思表示，或不能辨識其意思表示之效果，已達受
    監護宣告之程度，聲請人爰依法聲請本院准予對丙○○○為
    監護宣告等語。
二、按「對於因精神障礙或其他心智缺陷，致不能為意思表示或
    受意思表示，或不能辨識其意思表示之效果者，法院得因本
    人、配偶、四親等內之親屬、最近一年有同居事實之其他親
    屬、檢察官、主管機關或社會福利機構之聲請，為監護之宣
    告。」，98年11月23日修正生效之民法第14條第1 項定有明
    文。又「法院應於鑑定人前訊問應受監護宣告之人。但有礙
    難訊問之情形或恐有害其健康者，不在此限。」、「監護之
    宣告，非就應受監護宣告之人之精神或心智狀況訊問鑑定人
    後，不得為之。」、「法院為監護之宣告時，應依職權就配
    偶、四親等內之親屬、最近一年有同居事實之其他親屬、主
    管機關、社會福利機構或其他適當之人選定一人或數人為監
    護人，並同時指定會同開具財產清冊之人。」，98年11月23
    日修正生效之民事訴訟法第602 條第1 項、第603 條、民法
    第1111條第1 項亦分別定有明文。
三、經查，聲請人主張之事實，業據提出高雄市三泰醫院一般診
    斷證明書及三泰醫院附設護理之家證明書各1 份、戶籍謄本
    各3 份為證。而本院依法對丙○○○進行鑑定程序，經本院
    親自訊問丙○○○，其對於法官叫喚其姓名，並無反應；經
    鑑定人林俊修醫師鑑定後認為：病患（即丙○○○）過去因
    中風、癌症病史，病患因為中風、年紀大了，老年失智，導
    致心智缺陷，無法與外界溝通，無行為能力，應為監護宣告
    等語（見本院99年5 月14日鑑定筆錄），是依上揭鑑定結果
    ，丙○○○因上揭疾病致其心智缺陷，影響其判斷能力，已
    達不能管理處分自己財產之程度，應可認定。本院爰依法宣
    告其為受監護宣告之人。
四、次查，聲請人甲○○為受監護宣告人丙○○○之五子，有戶
    籍謄本1 份在卷可參，是本院審酌聲請人與受監護宣告人關
    係密切，聲請人亦有意願擔任監護人，現實際負責照顧受監
    護宣告人，是本院認由聲請人擔任監護人，應無不當之處，
    本院爰依上揭法條規定，選定聲請人擔任丙○○○之監護人
    。又經本院選定之監護人即聲請人，自應依民法第1112 條
    規定，負責護養療治受監護宣告人丙○○○之身體及妥善為
    財產管理之職務，一併敘明。
五、另就指定會同開具財產清冊之人部分，聲請人陳述：請本院
    指定甲○○之胞兄乙○○擔任會同開具財產清冊之人等語。
    本院參酌，乙○○為受監護宣告人之四子，是本院認由其擔
    任會同開具財產清冊之人，亦無不當，本院爰依上揭法條規
    定，指定乙○○擔任會同開具財產清冊之人。又依民法第11
    13條準用同法第1099條之規定，於監護開始時，監護人對於
    受監護宣告人之財產，應會同乙○○於2 個月內開具財產清
    冊並陳報法院，併此敘明。
六、依民事訴訟法第608 條第1 項，裁定如主文。
中    華    民    國    99    年    5     月    24    日
                   家事法庭     法  官  郭佳瑛
正本係照原本作成。
如不服本裁定關於選定監護人及指定會同開具財產清冊之人等部
分，應於送達後10日內向本院提出抗告狀，並繳納抗告費新臺幣
1,000元；其餘關於宣告監護之部分，不得抗告。
中    華    民    國    99    年    5     月    24    日
                                書記官  曾小玲

司法院資訊處製作；財團法人民間司法改革基金會備份。
